【裁判字號】    97,聲,3068
【裁判日期】    971028
【裁判案由】    沒入保證金
【裁判全文】
臺灣桃園地方法院刑事裁定              97年度聲字第3068號
聲  請  人  臺灣桃園地方法院檢察署檢察官
具  保  人  甲○○
受  刑  人  乙○○
即  被  告
上列聲請人因被告違反槍砲彈藥刀械管制條例案件，聲請沒入保
證金（97年度執聲沒字第502 號），本院裁定如下：
    主  文
甲○○繳納之保證金新臺幣拾萬元，沒入之。
    理  由
一、聲請意旨略以：上列具保人甲○○因受刑人即被告乙○○違
    反槍砲彈藥刀械管制條例案件，經依法院指定之保證金額新
    臺幣（下同）100,000 元，出具現金保證後，將被告釋放，
    茲因該被告逃匿，依刑事訴訟法第118 條之規定，應命具保
    人繳納指定之保證金並沒入，爰依刑事訴訟法第121條第1項
    規定，聲請沒入具保人繳納之保證金等語。
二、按具保之被告逃匿者，應命具保人繳納指定之保證金額，並
    沒入之；不繳納者，強制執行；保證金已繳納者，沒入之；
    又前開沒入保證金，以法院之裁定行之，刑事訴訟法第 118
    條第1項、第121條第1 項定有明文。次按被告、自訴人、告
    訴人、附帶民事訴訟當事人、代理人、辯護人、輔佐人或被
    害人為接受文書之送達，應將其住所、居所或事務所向法院
    或檢察官陳明；前項之陳明，其效力及於同地之各級法院，
    刑事訴訟法第55條第1項、第2項分別定有明文，是依當事人
    陳報之居所送達文書，自屬於法有據。又送達文書，除本章
    有特別規定外，準用民事訴訟法之規定；送達於應受送達人
    之住居所、事務所或營業所行之；送達於住、居所、事務所
    或營業所不獲會晤應受送達人者，得將文書付與有辨別事理
    能力之同居人或受僱人；送達不能依前2 條規定為之者，得
    將文書寄存送達地之自治或警察機關，並作送達通知書2 份
    ，1 份黏貼於應受送達人住居所、事務所、營業所或其就業
    處所門首，另1 份置於該送達處所信箱或其他適當位置，以
    為送達；寄存送達自寄存之日起，經10日發生效力，刑事訴
    訟法第62條、民事訴訟法第136條第1項、第137條、第138條
    第1項、第2項分別定有明文。是依法送達僅須符合對被告之
    之住、居所、事務所、營業所之一處所為送達或補充送達或
    寄存送達之規定，即屬合法傳喚被告，而不以同時對被告之
    住、居所、事務所、營業所等處併為傳喚通知為必要自明。
    而全戶遷離戶籍地，未於法定期間申請遷徙登記，無法催告
    ，經房屋所有權人、管理機關、地方自治機關申請或無人申
    請時，戶政事務所得將其全戶戶籍暫遷至戶政事務所，戶籍
    法第50條第1 項亦有明定。而被告逃匿與否，係屬事實之認
    定，實務上向戶籍地為傳喚、拘提，係因被告以設定住所之
    意思申報其戶籍，即以其外部行為表示有居住在該處所之意
    思，故除其別有陳報外，自應以其戶籍地址為送達處所，以
    究明被告實際所在，據以認定其有無逃匿之事實；若該戶籍
    地址非被告主動申報，而係行政機關本其戶籍管理目的，所
    為之行政措施，則被告主觀上並無設定住所於該地之意思，
    在客觀上亦無設定、居住之行為，自無向該處（戶政事務所
    ）送達之必要，亦難指未向該處（戶政事務所）為傳喚、拘
    提，不得認定被告有逃亡之事實。
三、經查，具保人甲○○確因受刑人即被告乙○○違反槍砲彈藥
    刀械管制條例等案件，出具現金100,000 元保證，嗣被告因
    前揭案件經臺灣高等法院裁定應執行有期徒刑8年7月確定。
    聲請人於民國97年6月9日以傳票送達至受刑人即被告位於桃
    園縣桃園市○○街133巷4號5 樓處所，通知受刑人即被告於
    97年7月4日到案執行，前開傳票，經受僱人即台北桃源社區
    管理委員會收受以為送達；又於97年7月14日、7月15日分別
    以傳票送達至受刑人即被告位於桃園縣桃園市○○○街 326
    號、桃園縣桃園市○○街82巷5號1樓處所，前開傳票均因未
    獲本人或其同居人、受僱人收受，由郵務人員分別各作送達
    通知書2份，1份黏貼於送達人住居所門首，1 份置於該送達
    處所信箱或其他適當位置，並於97年7月14日、7月15日分別
    寄存於桃園縣政府警察局桃園分局青溪派出所、埔子派出所
    以為送達，並曾經聲請人依具保人之住所傳喚具保人帶同受
    刑人即被告乙○○遵期到案接受執行，惟具保人仍未帶同被
    告到案執行，且聲請人又於97年8月4日核發拘票命警至被告
    前開處所拘提受刑人即被告，因未遇受刑人即被告而無法拘
    提到案等情，有刑事保證金收據、刑事被告保證書、送達證
    書、拘票、報告書、臺灣高等法院被告前案紀錄表在卷可稽
    。另被告乙○○之戶籍地址雖於95年6月2日遭遷移至桃園市
    戶政事務所，此乃行政作業之處置，非被告乙○○有將戶籍
    遷至戶政事務所並設定住所於該址之意思。況被告乙○○亦
    未向法院為變更其住所、居所或事務所之陳明，聲請人依被
    告原陳報之地址「桃園縣桃園市○○街133巷4號5 樓」、「
    桃園縣桃園市○○○街326號」、「桃園縣桃園市○○街82
    巷5號1樓」為傳喚、拘提仍不獲，而認被告乙○○已逃匿，
    洵屬有據。受刑人即被告經合法傳喚、拘提均未到案執行，
    足認受刑人即被告業已逃匿，本院審核認聲請為正當，應沒
    入具保人所繳納之保證金100,000元。
三、爰依刑事訴訟法第118 條第1 項、第121 條第1 項，裁定如
    主文。
中    華    民    國    97    年    10    月    28    日
                    刑事第十二庭  法  官  羅國鴻
以上正本證明與原本無異。
如不服本裁定，應於裁定送達後5 日內向本院提出抗告狀。
                                  書記官  戴育萍
中    華    民    國    97    年    11    月    5     日


司法院資訊處製作；財團法人民間司法改革基金會備份。
